臺灣高雄地方法院民事裁定
108年度消債更字第84號
聲  請  人  孫美齡  
0000000000000000

0000000000000000

代  理  人  沈宜禛律師
上列當事人因消費者債務清理事件聲請更生，本院裁定如下：
    主  文
聲請人孫美齡自民國一百零八年七月二日下午四時起開始更生程
序。
命司法事務官進行本件更生程序。
    理  由
一、本件聲請意旨略以：伊無力清償債務，曾依中華民國銀行公
    會會員辦理消費金融案件無擔保債務協商機制請求共同協商
    債務方案成立，約定自民國95年5月起，分80期，年利率9.8
    8％，每月清償新臺幣（下同）18,450元。然勉為償還數期後
    仍不得已毀諾，因聲請人有不能清償債務或有不能清償之虞
    ，復未經法院裁定開始清算程序或宣告破產，爰依法聲請准
    予裁定更生等語。
二、按債務人不能清償債務或有不能清償之虞者，得依本條例所
    定更生或清算程序，清理其債務。債務人無擔保或無優先權
    之債務總額未逾1,200萬元者，於法院裁定開始清算程序或
    宣告破產前，得向法院聲請更生。法院開始更生程序之裁定
    ，應載明其年、月、日、時，並即時發生效力。法院裁定開
    始更生或清算程序後，得命司法事務官進行更生或清算程序
    ，必要時得選任律師、會計師或其他適當之自然人或法人一
    人為監督人或管理人。消費者債務清理條例第3條、第42條
    第1項、第45條第1項及第16條第1項分別定有明文。
三、經查：
  ㈠聲請人所主張上開事實，業據其提出財政部高雄國稅局105年
    及106年度綜合所得稅各類所得資料清單及總歸戶財產查詢
    清單（108年度司消債調字第52號卷，下稱調卷，第3至5頁
    ）、財團法人金融聯合徵信中心前置協商專用債權人清冊（
    調卷第6至8頁）、債權人清冊（調卷第62頁）、財產及收入
    狀況說明書（調卷第63頁背面至第64頁）、戶籍謄本（本案
    卷第16頁背面）、勞工保險被保險人投保資料表（本案卷第
    17頁）、在職證明書（本案卷第18頁背面）、信用報告（本
    案卷第21頁背面至第22頁）、商業保險投保資料查詢結果表
    （本案卷第22頁背面）、存摺（本案卷第23頁背面）、薪資
    單（本案卷第24頁背面至第25頁、第40頁）等在卷可參。
  ㈡經核，聲請人於95年間協商成立後，繳納數期即未行繳款，
    最大債權銀行台新銀行於95年12月報送毀諾（見本案卷第13
    頁台新銀行函暨協議書等），而聲請人於協商時切結每月收
    入約22,000元，有聲請人協商時之收入證明切結書可考（見
    本案卷第15頁），聲請人稱毀諾當時無業，家中經濟係仰賴
    前配偶等語（見本案卷第23頁），復依勞工保險被保險人投
    保資料表所示，聲請人自87年2月即已退保，嗣於107年10月
    始再為投保（見本案卷第17頁背面），是銀行通報毀諾時即
    95年12月，聲請人並未受雇任何公司或商號而投保勞保，縱
    以聲請人斯時收入為22,000元，扣除當年個人必要生活費用
    即衛福部社會司所公告95年高雄市最低生活費標準10,072元
    後，僅餘11,928元，顯已無法負擔每月18,450元之還款金額
    ，難以期待聲請人依約履行，應屬不可歸責於聲請人之事由
    致不能履約，並無違常。是聲請人主張其於與債權銀行達成
    前開協商結論後，已因不可歸責於己之事由致履行顯有重大
    困難，尚屬可信。
  ㈢次查，聲請人於106年及107年度申報所得分別為0元、39,680
    元（生佳食品行薪資所得），惟其自陳107年度每月薪資為2
    2,000元，名下有2005年出廠之福特六和汽車1部，勞工保險
    自107年10月10日起投保於生佳食品行，投保薪資為23,100
    元，另有南山人壽保單解約金29,530元。又聲請人前無業，
    自107年10月起於生力美食麵包店擔任門市人員，據其自行
    提出之薪資單所載自107年11月起至108年4月止，以應領金
    額扣除勞健保費後之每月收入分別為27,347元、26,172元、
    28,178元、29,684元、28,395元、29,550元，合計169,326
    元，平均每月收入為28,221元（計算式：169,326÷6＝28,221
    ）等情，此有上開綜合所得稅各類所得資料清單、財產歸屬
    清單、勞工保險被保險人投保資料表、南山人壽保險股份有
    限公司函、公司在職證明書、薪資單及本院依職權調閱107
    年度稅務電子閘門財產所得調件明細表（調卷第3至5頁、本
    案卷第17至20頁、第24頁背面至第25頁、第30頁、第40頁）
    在卷可參。則在查無聲請人有其他收入來源之情形下，佐以
    其已提出客觀上應可採信之薪資證明，本院認以最近6個月
    之每月收入計算平均月收入應能反映其現收入水準，而以28
    ,221元作為核算其現在償債能力之基礎，堪認妥適。
  ㈣關於聲請人個人日常必要支出部分，按債務人必要生活費用
    ，以最近一年衛生福利部或直轄市政府所公告當地區每人每
    月最低生活費一點二倍定之，本條例第64條之2第1項定有明
    文。本院參酌衛福部社會司所公告108年度高雄市最低生活
    費標準為13,099元，則聲請人每月生活所必需除有特殊情形
    並有證據證明者外，自宜以此數額之1.2倍即15,719元為度
    ，始得認係必要支出。又上開最低生活費用之標準，係照當
    地近1年平均每人消費支出60％，依其基準之家庭收支調查報
    告調查表格式示有關經常性支出之調查項目，其原即包括利
    息支出、食品、衣著、房租及水費、電費、醫療保健、交通
    、娛樂、教育等基本生活需求；因聲請人於調解程序陳稱居
    住於母親的房子，每月須給付類似房租的房屋使用費3至4千
    元等語，惟本院衡酌聲請人母親並無負擔房貸、每月領取遺
    屬年金29,211元（詳如後述）及聲請人本身尚有債務未清償
    之情形下，該筆給付母親之房屋使用費應不予列為必要支出
    ，故於計算聲請人個人每月必要生活費時，即應自前開已包
    括聲請人居住費用在內，扣除相當於房租支出所佔比例24.3
    6％，俾免重複計列費用，而符公平之旨，則依此計算之結果
    ，聲請人每月之必要生活費在不含居住費用之情形下，即應
    為11,890元【計算式：15,719－（15,719×24.36%）＝11,890
    】。
  ㈤至扶養部分，聲請人主張須扶養其長子，每月扶養費7,860元
    。經查，聲請人與前配偶李○○育有之長子李○○係83年生，10
    6年及107年度申報所得分別為0元、44,150元（薪資所得）
    ，名下無財產，勞工保險自108年5月起投保於富利餐飲股份
    有限公司高雄十全分公司等情，此有戶籍謄本、存摺及本院
    依職權調閱106年至107年度稅務電子閘門財產所得調件明細
    表及勞保局電子閘門投保紀錄在卷可憑（本案卷第16頁背面
    、第24頁、第31至34頁）；又聲請人於調解程序陳稱長子目
    前待業，嗣具狀表示長子自108年5月起打工，預計申請就讀
    大學等語（本案卷第39頁），本院審酌聲請人之長子業已24
    歲，有謀生能力，縱將來就學，衡情可於課程外時間打工賺
    取收入以維持其基本生活，聲請人是否尚須負擔扶養費並非
    無疑，在聲請人現背負龐大債務之情形下，本院認其長子應
    無受聲請人扶養必要，所提列每月支出長子扶養費部分應予
    以剔除。
  ㈥聲請人尚主張扶養母親，每月扶養費5,000元。查聲請人母親
    孫林○○為44年生，106年及107年度申報所得分別為58,400元
    、99,300元（均為執行業務所得），名下無財產，原每月領
    取原住民給付3,628元，自107年8月起改領取國防部遺屬年
    金29,211元等情，此有戶籍謄本、存摺、勞動部勞工保險局
    函、國軍退除役官兵輔導委員會高雄市榮民服務處函及本院
    依職權調閱106年至107年度稅務電子閘門財產所得調件明細
    表及勞保局電子閘門投保紀錄在卷可參（本案卷第16頁背面
    、第23頁背面、第35至37頁、第41頁、第49頁）。本院審酌
    聲請人母親每月領取遺屬年金29,211元，已高於108年度高
    雄市每人每月之生活所必需15,719元（詳如前述），應無庸
    聲請人負擔扶養費用亦能自足，是認聲請人母親無受扶養之
    必要，所提列每月支出母親扶養費部分亦應予以剔除。
四、綜上所述，以聲請人現每月收入28,221元為其償債能力基準
    ，扣除個人必要生活費11,890元後，餘16,331元，而聲請人
    目前負債總額為3,243,972元（參調卷第29頁，共2家金融機
    構債權合計2,024,226元，及調卷第37頁以下，台灣金聯資
    產公司407,118元、良京實業公司812,628元），扣除南山人
    壽保險解約金29,530元，以聲請人每月所餘按月攤還結果，
    需約16年【計算式：（3,243,972－29,530）÷16,331÷12＝16.
    4】始能清償完畢，應認其已不能清償債務。此外，聲請人
    無擔保或無優先權之債務總額未逾1,200萬元，且無本條例
    第6條第3項、第8條或第46條各款所定駁回更生聲請之事由
    存在，則聲請人聲請更生為有理由，應予准許，爰命司法事
    務官進行本件更生程序。
五、依本條例第11條第1項、第45條第1項，裁定如主文。
中　　華　　民　　國　　108 　年　　7 　　月　　2 　　日
                  民事庭　法　官　沈建興
以上正本係照原本作成。
本裁定不得抗告。
中　　華　　民　　國　　108 　年　　7 　　月　　2 　　日
                          書記官  胡美儀